【裁判字號】    89,訴,582
【裁判日期】    890623
【裁判案由】    違反藥事法
【裁判全文】
~w2z2;臺灣高雄地方法院刑事判決~w1z1;      八十九年度訴字第五八二號
    公  訴  人  臺灣高雄地方法院檢察署檢察官
    被      告  丙○○
右列被告因違反藥事法案件，經檢察官提起公訴（八十九年度偵字第二五六五號），
本院判決如左：
    主  文
丙○○輸入禁藥，處有期徒刑壹年，緩刑肆年。
    事  實
一、丙○○於民國八十八年五月間，參與高雄京城旅行社甲○○擔任領隊之泰國旅遊
    團，明知輸入任何藥品，均應將欲輸入藥品之成分、規格、性能、製法之要旨、
    檢驗規格與方法及有關資料或證件，連同標籤、仿單及樣品申請中央衛生主管機
    關查驗登記，經核准發給藥品許可證後，始得製造或輸入，且Phentermine 等安
    非他命類減肥藥品即日起禁止輸入、製造及販賣，業於六十九年十二月八日行政
    院衛生署衛署藥字第三○一一二四號公告周知在案，竟因人（此部分應另由檢察
    官依法處理）委託自泰國夾帶輸入如附表所示之減肥藥品共九種，其中編號壹、
    玖均係Phentermine安非他命類藥品，為上開公告禁止使用之藥品，編號參至柒
    皆為未向中央衛生主管機關申請核准輸入之Diazepam、Furosemide、Bisacodyl
    等成份之藥品，而編號貳、捌並未檢出有西藥成份，竟仍於八十八年五月十六日
    ，從泰國曼谷搭乘中華航空公司ＣＩ─六九八號班機攜帶入境本國高雄國際機場
    ，旋於當日夜間九時二十分許，在高雄國際機場入境室，為財政部高雄關稅局高
    雄機場分局關員，會同航空警察局高雄分局安檢人員，自丙○○之個人行李中查
    獲其夾帶上開如附表所示編號壹、參至陸、玖之禁藥輸入本國境內。
二、案經財政部高雄關稅局移請臺灣高雄地方法院檢察署檢察官偵查起訴。
    理  由
一、訊據被告丙○○固坦承其於右揭時地，自泰國曼谷輸入本國未經中央衛生主管機
    關申請查驗登記並核准發給藥品許可證之如附表所示編號壹、參至陸、玖等之含
    安非他命類之Phentermine之藥品與含有Diazepam、Furosemide、Bisacodyl西藥
    成份（重量如附表所示），以及其於同年月十六日入境高雄國際機場，被警查獲
    夾帶上開藥品入境等事實，且有高雄關稅局扣押貨物、運輸工具收據及搜索筆錄
    （KH No003797）、中華民國入境旅客申報單（條碼︰0000000000）
    、財政部關稅局高雄機場分局談話筆錄（八十八年五月十六日二十一時二十分）
    在卷足資佐證。惟被告矢口否認有何犯行，辯稱：依主觀上並無輸入禁藥之認識
    ，欠缺構成要件故意云云。惟查：
（一）輸入藥品，均應將欲輸入藥品之成分、規格、性能、製法之要旨、檢驗規格與
      方法及有關資料或證件，連同標籤、仿單及樣品申請中央衛生主管機關查驗登
      記，經核准發給藥品許可證後，始得製造或輸入，藥事法第三十九條第一項定
      有明文，若未向中央衛生主管機關申請核准，擅自輸入藥品，除該藥品係旅客
      或隨交通工具服務人員攜帶自用藥品進口者，即屬禁藥，此觀藥事法第二十二
      條第二款規定甚明，藥事法既均著有明文，則任何人不得推諉不知。本件查扣
      由被告於八十八年五月十六日所輸入之如附表所示編號壹、玖之藥品中，含有
      安非他命類Phentermine成份，有行政院衛生署八十八年六月二十一日衛署藥
      字第八八○三六一八九號函檢附之該署藥物食品檢驗局檢驗成績書（八十八年
      六月十五日藥檢壹字第八八○八一七三號）乙份可考，且該藥品係行政院衛生
      署於六十九年十二月八日衛署藥字第三○一一二四號公告為禁止使用之藥品，
      並有行政院衛生署八十九年五月二十四日衛署藥字第八九○二六六六七號函檢
      附該署六十九年十二月八日衛署藥字第三○一一二四號公告在卷可稽，是附表
      所示編號壹之藥品，顯係藥事法第二十二條第一款所列之禁藥。又被告於同日
      同時以同一行為輸入之如附表所示編號參、肆、伍之藥品中，含有Diazepam西
      藥成分，且附表所示編號陸之藥品中，含有Furosemide西藥成份，而附表柒所
      示編號之藥品中，含有Bisacodyl之西藥成分，均屬不明藥錠，亦有行政院衛
      生署八十八年六月二十一日衛署藥字第八八○三六一八九號函檢附之該署藥物
      食品檢驗局檢驗成績書（八十八年六月十五日藥檢壹字第八八○八一三七號）
      乙份附卷可稽，而如附表所示編號貳至肆之藥品既屬不明藥錠，復以被告於本
      院審理中亦自承該等藥物未經行政院衛生署同意在卷，足認被告係未經核准擅
      自輸入之藥品，應係同上法條第二款之禁藥無訛。扣案之藥品既未向中央衛生
      主管機關申請核准許可輸入，而行政院衛生署亦有上開公告周知在案，被告於
      本院審理中供承︰領隊甲○○交給伊時，並告知此乃減肥藥等語，被告自應對
      所輸入之上開物品含有藥品成分，有所認識，被告雖以前開情詞置辯，惟仍不
      得解免其罪責。
（二）另查，扣案藥品亦非屬旅客或隨交通工具服務人員攜帶自用藥品進口者，有行
      政院衛生署八十八年八月三十日衛署藥字第八八○五八七一○號函檢附之該署
      及財政部七十二年十二月二十七日衛署藥字第四五九四○七號、（七二）臺財
      關字第二八九一九號會銜公告之「旅客或船舶、航空器服務人員攜帶少量自用
      藥物進口限量表」公告在卷足參。
（三）此外，復有含如附表所示編號壹、參至柒、玖之藥品等禁藥扣案可稽，亦有如
      附表所示藥品照片二幀附卷足憑，是本案事證已臻明確，被告犯行堪以認定，
      應予依法論科。
二、按輸入禁藥，僅需行為人自我國領域（包括領空、領海及領土）外將禁藥運輸進
    入我國領域者即足，並不以該藥物流通於國內市場為必要，故本案查獲地點為高
    雄國際機場入境室，扣案藥品即已運輸進入我國領域內，核被告所為，係違反藥
    事法第八十二條第一項之輸入禁藥罪。公訴人雖漏未就被告輸入未經中央衛生主
    管機關准許發給藥品許可證之含有西藥成分Diazepam之禁藥（如附表所示編號參
    、肆、伍之藥品）、含有西藥成份Furosemide之禁藥（如附表所示編號陸）及含
    有西藥成分Bisacodyl之禁藥（如附表所示編號柒之藥品）之部分起訴，惟被告
    係以單一行為輸入未經主管機關許可輸入之數種禁藥，在法律評價上應為單純一
    罪，本院就此部分自仍得予以審究，附此敘明。至如附表所示編號貳、捌之扣案
    物，經檢出未有西藥成份，非屬禁藥之列，且此部分亦未經檢察官提起公訴，本
    院自無緣審究。爰審酌被告輸入禁藥數量頗大，其中更含有足以戕害他人身心之
    安非他命類藥品之禁藥，犯罪後猶以避就之詞飾非，不知悔悟，量刑本不宜從輕
    ，惟念及其尚無前科，有臺灣高等法院被告全國前案紀錄表在卷可稽，且所欲輸
    入之禁藥尚未輸入流通於國內市場前即遭查獲，所造成之損害非屬重大等一切情
    狀，量處如主文所示之刑，以為懲儆。又查被告前未曾受有期徒刑以上刑之宣告
    ，已如前述，因一時失慮，偶罹刑典，經此刑之宣告後，當應知所警惕而信無再
    犯之虞，本院因認暫不執行其刑為當，併予宣告緩刑四年，用啟自新。至查扣之
    如附表所示編號壹、參至柒、玖之禁藥，業經財政部高雄關稅局依海關緝私條例
    第三十九條第一項規定以私貨沒入處分在案，此有該局八十九年一月十五日高普
    機字第八九○○○一三九號移送書在卷足稽，是本院爰不另為沒收之諭知。
三、至於被告丙○○究係受領隊甲○○所託，抑或泰裔本國籍女子乙○○所託，甚至
    另有其人介入，此部分應由檢察官另行依法處理。
據上論斷，應依刑事訴訟法第二百九十九條第一項前段，藥事法第八十二條第一項，
刑法第十一條、第七十四條第一款，判決如主文。
本案經檢察官陳銘珠到庭執行職務。
中      華      民      國    八十九    年      六      月    二十三    日
                                  臺灣高雄地方法院刑事第四庭
                                      法  官    劉定安
右正本證明與原本無異。
如不服本判決，應於判決送達後十日內，向本院提出上訴狀。
                                      書記官    郭英芬
中      華      民      國    八十九    年      六      月    二十三    日
附表︰
╔══╦══════════════╦═════╦═══╦════════╗
║編號║外觀、形狀                  ║數量      ║重量  ║    備註        ║
╠══╬══════════════╬═════╬═══╬════════╣
║壹  ║藍白色膠囊， 藍色蓋（上有「 ║二千四百粒║九百公║檢出Phentermine ║
║    ║Trim」字樣）白色體（上有「  ║          ║克    ║西藥成份，係安非║
║    ║」圖樣）膠囊， 內容白色顆粒 ║          ║      ║他命類藥品為公告║
║    ║及白色粉末                  ║          ║      ║禁止使用之藥品。║
╠══╬══════════════╬═════╬═══╬════════╣
║貳  ║藍色圓形藥丸Ｙ，藍色圓形糖衣║          ║一千公║未檢出西藥成份。║
║    ║錠，上有「Ｙ」字樣          ║          ║克    ║                ║
║    ║                            ║          ║      ║                ║
╠══╬══════════════╬═════╬═══╬════════╣
║參  ║藍色雙凸圓形膜衣錠上有「Ｔ１０║          ║三百公║檢出Diazepam西藥║
║    ║」字樣                      ║          ║克    ║成份，係未經核准║
║    ║                            ║          ║      ║擅自輸入之藥品。║
╠══╬══════════════╬═════╬═══╬════════╣
║肆  ║紫紅色圓形錠，一面有中分凹線║          ║五百五║檢出Diazepam西藥║
║    ║、一面有Ｙ字樣              ║          ║十公克║成份，係未經核准║
║    ║                            ║          ║      ║擅自輸入之藥品。║
╠══╬══════════════╬═════╬═══╬════════╣
║伍  ║橢圓形黃色錠，一面有中分凹線║          ║一千五║檢出Diazepam西藥║
║    ║                            ║          ║百公克║成份，係未經核准║
║    ║                            ║          ║      ║擅自輸入之藥品。║
╠══╬══════════════╬═════╬═══╬════════╣
║陸  ║橘色圓形藥片Ｌ，橘色圓形衣錠║          ║一千四║檢出Furosemide西║
║    ║，上有「Ｌ」字樣            ║          ║百公克║藥成份，係未經核║
║    ║                            ║          ║      ║准擅自輸入之藥品║
║    ║                            ║          ║      ║。              ║
╠══╬══════════════╬═════╬═══╬════════╣
║柒  ║白色圓形藥片，白色圓形糖衣錠║          ║一千四║檢出Bisacodyl西 ║
║    ║                            ║          ║百公克║藥成份，係未經核║
║    ║                            ║          ║      ║准擅自輸入之藥品║
║    ║                            ║          ║      ║。              ║
╠══╬══════════════╬═════╬═══╬════════╣
║捌  ║咖啡色圓形藥丸Ｙ，棕色圓形糖║          ║四千五║未檢出西藥成份。║
║    ║衣錠，上有「Ｙ」字樣        ║          ║百公克║                ║
╠══╬══════════════╬═════╬═══╬════════╣
║玖  ║藍灰色膠囊，藍色蓋灰色體膠囊║八千粒    ║二千七║檢出Phentermine ║
║    ║，內容棕色顆粒及白色粉末    ║          ║百公克║西藥成份，係安非║
║    ║                            ║          ║      ║他命類藥品為公告║
║    ║                            ║          ║      ║禁止使用之藥品。║
╚══╩══════════════╩═════╩═══╩════════╝
附錄本案論罪科刑法條全文︰
藥事法第八十二條第一項
  製造或輸入偽藥或禁藥者，處七年以下有期徒刑，得併科新臺幣十五萬元以下罰金
  。


司法院資訊處製作；財團法人民間司法改革基金會備份。
